【裁判字號】    97,台非,43
【裁判日期】    970221
【裁判案由】    竊盜等罪減刑
【裁判全文】
最高法院刑事判決                九十七年度台非字第四三號
上  訴  人  最高法院檢察署檢察總長
受  刑  人  甲○○
上列上訴人因受刑人竊盜等罪減刑案件，對於台灣宜蘭地方法院
中華民國九十六年十月十九日第一審確定裁定（九十六年度聲減
字第九七七號），認為部分違法，提起非常上訴，本院判決如下
：
    主  文
原裁定關於減刑違背法令之部分撤銷。
    理  由
非常上訴理由稱：「按判決不適用法則或適用不當者，為違背法
令，刑事訴訟法第三百七十八條定有明文；減刑之裁定，與科刑
判決有同等效力，其確定裁定違背法令，自得提起非常上訴。又
中華民國九十六年罪犯減刑條例第五條規定：『本條例施行前，
經通緝而未於中華民國九十六年十二月三十一日以前自動歸案接
受偵查、審判或執行者，不得依本條例減刑。』查本件受刑人甲
○○（非常上訴理由誤載為唐金明）所犯竊盜、恐嚇取財未遂等
罪，雖該當於該條例第二條第一項第三款所定減刑之條件。惟其
係在該條例施行前判決確定，逃匿未到案執行，經通緝而於中華
民國九十六年九月二十五日被警緝獲，並非自動到案接受執行，
依上開規定自不得依本條例減刑。乃原審疏未注意及此，仍於裁
定時予以減刑，顯然違背法令。案經確定，爰依刑事訴訟法第四
百四十一條、第四百四十三條提起非常上訴，以資糾正。」等語
。
本院按判決不適用法則或適用不當者，為違背法令，刑事訴訟法
第三百七十八條定有明文。而提起非常上訴，固應對於違法之確
定判決為之，但減刑及定執行刑之裁定，具有實體判決同一之效
力，於裁定確定後，認為違法，得提起非常上訴。又中華民國九
十六年罪犯減刑條例第五條規定：「本條例施行前，經通緝而未
於中華民國九十六年十二月三十一日以前自動歸案接受偵查、審
判或執行者，不得依本條例減刑。」是有罪之科刑判決確定後，
經移送檢察官指揮執行，受刑人若於上開減刑條例施行前經通緝
，而未於民國九十六年十二月三十一日以前自動歸案接受執行者
，即不得依該條例之規定予以減刑。查本件受刑人甲○○前於九
十五年間，犯刑法第三百二十條第一項之竊盜罪及第三百四十六
條第三項、第一項之恐嚇取財未遂罪，經原法院於九十六年二月
九日以九十五年度易字第四三八號恐嚇取財等案件，分別就竊盜
部分判處拘役五十日及就恐嚇取財未遂部分判處有期徒刑四月，
並均諭知易科罰金之折算標準，確定後，經同院移送台灣宜蘭地
方法院檢察署檢察官執行，惟受刑人逃匿而經傳拘無著，由該署
於九十六年四月二十七日以宜檢明執典緝字第二三０號發布通緝
，迄同年九月二十五日始為警緝獲歸案，並移送執行等情，有台
灣宜蘭地方法院檢察署九十六年度執字第四三五號、九十六年度
執緝字第二五五號執行卷宗可稽（內附通緝及緝獲等相關資料）
，受刑人所犯上開二罪，經宣告刑期固不合中華民國九十六年罪
犯減刑條例第三條第一項不予減刑之規定，但其受有罪判決確定
後，係於該減刑條例施行前經通緝，嗣經緝獲始移送執行，並非
自動到案接受執行，揆諸前引規定，自不得依上開減刑條例減刑
。原法院疏未注意及此，仍依檢察官之聲請，裁定均予以減刑，
顯有適用法則不當之違背法令。案經確定，非常上訴意旨執以指
摘，洵有理由，惟原裁定關於該減刑部分尚非不利於受刑人，應
由本院將其關於該減刑違背法令之部分撤銷，以資糾正。
據上論結，應依刑事訴訟法第四百四十七條第一項第一款前段，
判決如主文。
中    華    民    國  九十七  年    二    月  二十一  日
                      最高法院刑事第十二庭
                          審判長法官  邵  燕  玲
                                法官  李  伯  道
                                法官  孫  增  同
                                法官  吳      燦
                                法官  李  英  勇
      本件正本證明與原本無異
                                      書  記  官
中    華    民    國  九十七  年    二    月  二十六  日
                                                      Ｅ


司法院資訊處製作；財團法人民間司法改革基金會備份。
